臺灣宜蘭地方法院民事判決　　　　　　　 94年度重訴字第7號
原　　　告　交通部台灣鐵路管理局
法定代理人　巳○○
訴訟代理人　曾文杞律師
被　　　告　寅○○○
　　　　　　辰○○
　　　　　　己○○
　　　　　　丑○○
　　　　　　癸○○
共同兼上1人
法定代理人　壬○○
　　　　　　子○○
被　　　告　庚○○
　　　　　　辛○○
兼上9人共同
訴訟代理人　戊○○
被　　　告　丁○○
　　　　　　甲○○
　　　　　　乙○○
兼上3人共同
訴訟代理人　午○○
被　　　告　卯○○
　　　　　　申○○
　　　　　　未○○
兼上3人共同
訴訟代理人　酉○○
被　　　告　丙○○
當事人間拆屋還地事件，本院於94年7月26日言詞辯論終結，判
決如下：
    主  文
被告寅○○○、辰○○、己○○、丑○○、壬○○、子○○、癸○○、庚○○、辛○○、戊○○、丁○○、甲○○、乙○○、卯
○○、申○○、未○○、酉○○及丙○○應將坐落宜蘭縣冬山鄉
○○段三二五地號土地上，如附圖所示A部分（面積零點零貳陸
陸參捌公頃）之磚木造房屋，及如附圖所示B部分（面積零點零
零捌肆陸捌公頃）之磚木造房屋拆除，將土地返還原告。
被告寅○○○、辰○○、己○○、丑○○、壬○○、子○○、癸○○、庚○○、辛○○、戊○○、丁○○、甲○○、乙○○、卯
○○、申○○、未○○、酉○○、丙○○及午○○應連帶給付原
告新臺幣貳拾貳萬捌仟壹佰捌拾玖元，並自民國九十四年一月三
十一日起至返還土地之日止，按月連帶給付原告參仟捌佰零參元
。
訴訟費用由被告連帶負擔。
本判決第一項於原告以新臺幣壹佰陸拾貳萬柒仟元，為被告寅○○○、辰○○、己○○、丑○○、壬○○、子○○、癸○○、庚○○、辛○○、戊○○、丁○○、甲○○、乙○○、卯○○、申
○○、未○○、酉○○及丙○○供擔保後，得假執行。
本判決第二項於原告以新臺幣捌萬伍仟元，為被告寅○○○、辰
○○、己○○、丑○○、壬○○、子○○、癸○○、庚○○、辛○○、戊○○、丁○○、甲○○、乙○○、卯○○、申○○、未
○○、酉○○、丙○○及午○○供擔保後，得假執行。
    事實及理由
一、按訴狀送達後，原告不得將原訴變更或追加他訴，但擴張或
    減縮應受判決事項之聲明，及該訴訟標的對於數人必須合一
    確定時，追加原非當事人之人為當事人者，不在此限。惟不
    變更訴訟標的而補充或更正事實上或法律上之陳述，非訴之
    變更或追加，民事訴訟法第255條第1項第3、5款及同法第25
    6條均有明文。本件原告原起訴聲明係請求被告寅○○○、
    辰○○、戊○○、己○○、陳林阿妹、丑○○、丁○○、丙○○、甲○○、乙○○、庚○○、辛○○、壬○○、子○○
    、癸○○及卯○○應將坐落宜蘭縣冬山鄉○○段325地號土
    地上之房屋及其他地上物（面積以實測為準）拆除，將土地
    返還原告，並請求依據實測後之面積計算被告應返還相當於
    租金之不當得利。嗣於本院審理中發覺被告陳林阿妹已死亡
    ，故追加被告陳林阿妹之繼承人未○○、申○○、酉○○為
    被告，並於現場履勘測量後更正訴之聲明第1項為：被告寅
    ○○○、辰○○、己○○、丑○○、壬○○、子○○、癸○○、庚○○、辛○○、戊○○、丁○○、甲○○、乙○○、
    卯○○、申○○、未○○、酉○○及丙○○應將坐落宜蘭縣
    冬山鄉○○段325地號土地上，如附圖所示之A部分（面積0.
    026638公頃）之磚木造房屋及如附圖所示B部分（面積0.008
    468公頃）之磚木造房屋拆除，將土地返還原告；訴之聲明
    第2項為：被告寅○○○、辰○○、己○○、丑○○、壬○○、子○○、癸○○、庚○○、辛○○、戊○○、丁○○、
    甲○○、乙○○、卯○○、申○○、未○○、酉○○、丙○○及午○○應連帶給付原告新臺幣（下同）228,189元，並
    自起訴狀繕本送達之翌日起，至返還土地之日止，按月連帶
    給付原告3,803元。被告對於原告上開變更並無異議而為本
    案言詞辯論，視為同意變更，而依前揭法條之規定，原告所
    為之變更，於法亦無不合，應予准許。
二、原告主張：宜蘭縣冬山鄉○○段325地號土地為中華民國國
    有，由原告任管理人，系爭土地前出租予訴外人林梓柱，租
    期自民國81年1月1日起至82年12月31日止，被告午○○、辛○○為承租人之連帶保證人，租金按土地申報地價年息百分
    之5計收。惟林梓柱於81年6月24日死亡，被告寅○○○、辰
    ○○、戊○○、己○○、未○○、酉○○、申○○、丑○○
    、丁○○、丙○○、甲○○、乙○○、庚○○、辛○○、壬○○、子○○、癸○○及卯○○為其繼承人，於租期屆滿後
    仍無權占用系爭土地（面積如實測後之土地複丈成果圖即附
    圖所示），爰依民法第455條及第767條請求被告返還系爭土
    地。又系爭土地租賃契約第12條約定：「租期屆滿後，承租
    人如未經辦理換約續租仍為使用者，應負損害賠償責任，按
    租金計算方式繳納使用補償金」，被告無權占用系爭土地，
    無法律上之原因而受有相當於租金之利益，致原告受有損害
    ，爰另依民法第179條不當得利及租賃契約之約定，依土地
    申報地價年息百分之5計算，請求被告被告寅○○○、辰○○、己○○、丑○○、壬○○、子○○、癸○○、庚○○、
    辛○○、戊○○、丁○○、甲○○、乙○○、卯○○、申○○、未○○、酉○○、丙○○及午○○連帶返還相當於租金
    之不當得利等語，並據此聲明：1、被告寅○○○、辰○○
    、己○○、丑○○、壬○○、子○○、癸○○、庚○○、辛○○、戊○○、丁○○、甲○○、乙○○、卯○○、申○○
    、未○○、酉○○及丙○○應將坐落宜蘭縣冬山鄉○○段32
    5地號土地上，如附圖所示A部分（面積0.026638公頃）之磚
    木造房屋，及如附圖所示B部分（面積0.008468公頃）之磚
    木造房屋拆除，將土地返還原告。2、被告寅○○○、辰○○、己○○、丑○○、壬○○、子○○、癸○○、庚○○、
    辛○○、戊○○、丁○○、甲○○、乙○○、卯○○、申○○、未○○、酉○○、丙○○及午○○應連帶給付原告228,
    189元，並起訴狀繕本送達翌日起至返還土地之日止，按月
    連帶給付原告3,803元。3、訴訟費用由被告連帶負擔。4、
    原告願供擔保請准宣告假執行。
三、被告則以：
    對於原告請求將系爭土地之地上物拆除後返還及請求返還相
    當於租金之不當得利沒有意見，惟無法負擔房屋拆除費用，
    訴訟費用應由原告負擔等語，資為抗辯。
四、兩造不爭執之事實：
（一）宜蘭縣冬山鄉○○段325地號土地為中華民國所有，由原
      告擔任管理人，前出租予訴外人林梓柱，租賃期間自80年
      1月1日起至82年12月31日止，租金依原告依法令規定所訂
      之計算方式繳納，並由被告午○○、辛○○擔任保證人。
      林梓柱承租系爭土地後，即興建門牌號碼宜蘭縣冬山鄉○○村○○路37號房屋及宜蘭縣冬山鄉○○村○○路2號房
      屋（已傾頹），而占有使用系爭土地，此為兩造所不爭執
      ，並有土地登記謄本、土地租賃契約各1件存卷可稽。
（二）林梓柱於81年6月24日死亡，被告寅○○○、辰○○、戊○○、己○○、未○○、酉○○、申○○、丑○○、丁○○、丙○○、甲○○、乙○○、庚○○、辛○○、壬○○
      、子○○、癸○○及卯○○為其繼承人，此為兩造所不爭
      執，並有戶籍資料1份及戶籍謄本12紙存卷可稽。
（三）原告與被告於系爭土地之租賃契約屆滿後並未續租，系爭
      租賃契約即於82年12月31日終止，迄今被告寅○○○、辰
      ○○、己○○、丑○○、壬○○、子○○、癸○○、庚○○、辛○○、戊○○、丁○○、甲○○、乙○○、卯○○
      、申○○、未○○、酉○○及丙○○仍占有使用系爭土地
      ，其上並有前揭林梓柱所建造如附圖A部分所示磚木造房
      屋（面積0.026638公頃）與如附圖B部分所示磚木造房屋
      （面積0.008468公頃），此為兩造所不爭執，並有本院94
      年3月11日勘驗筆錄及宜蘭縣羅東地政事務所土地複丈成
      果圖（如附圖所示）各1件在卷可稽。
五、本院之判斷：
    按當事人主張之事實，經他造於準備書狀或言詞辯論時，或
    在受命法官、受託法官前自認者，無庸舉證，民事訴訟法第
    279條第1項定有明文。本件被告就原告主張被告寅○○○、
    辰○○、己○○、丑○○、壬○○、子○○、癸○○、庚○○、辛○○、戊○○、丁○○、甲○○、乙○○、卯○○、
    申○○、未○○、酉○○及丙○○為訴外人林梓柱之繼承人
    ，被告午○○為保證人，系爭宜蘭縣冬山鄉○○段325地號
    土地租賃契約於82年12月31日屆滿後，被告寅○○○、辰○○、己○○、丑○○、壬○○、子○○、癸○○、庚○○、
    辛○○、戊○○、丁○○、甲○○、乙○○、卯○○、申○○、未○○、酉○○及丙○○仍無權占用系爭土地（占用面
    積及位置如附圖A、B部分所示），故其等應將系爭土地地上
    物拆除後返還土地，另被告寅○○○、辰○○、己○○、丑
    ○○、壬○○、子○○、癸○○、庚○○、辛○○、戊○○
    、丁○○、甲○○、乙○○、卯○○、申○○、未○○、酉
    ○○、丙○○及午○○並應連帶返還無權占用系爭土地期間
    獲得相當於以土地申報地價年息百分之5計算租金之不當得
    利部分，於本院審理中自認無訛，本院自當認原告主張為真
    實，而予採信。又被告寅○○○、辰○○、己○○、丑○○
    、壬○○、子○○、癸○○、庚○○、辛○○、戊○○、丁○○、甲○○、乙○○、卯○○、申○○、未○○、酉○○
    及丙○○無權占用系爭土地之面積共計為351.06平方公尺（
    即如附圖A、B部分所示，266.38＋84.68＝351.06），而原
    告請求被告寅○○○、辰○○、己○○、丑○○、壬○○、
    子○○、癸○○、庚○○、辛○○、戊○○、丁○○、甲○○、乙○○、卯○○、申○○、未○○、酉○○、丙○○及
    午○○返還於系爭土地租賃契約終止後仍占有使用系爭土地
    所獲相當於租金之不當得利，係請求自原告起訴之日回溯5
    年計算，並以系爭土地89年申報地價為準（即每平方公尺2,
    600元），此為被告所不爭執，故自起訴之日回溯5年計算原
    告所受相當於租金之不當得利金額為228,189元（2600×351
    .06 ×0.05×5＝22 8189，元以下四捨五入）；另原告請求
    被告寅○○○、辰○○、己○○、丑○○、壬○○、子○○
    、癸○○、庚○○、辛○○、戊○○、丁○○、甲○○、乙○○、卯○○、申○○、未○○、酉○○、丙○○及午○○
    返還於起訴後仍占有使用系爭土地所受相當於租金之不當得
    利，係以系爭土地93年1月之申報地價為準（即每平方公尺
    2,600元），此亦為被告所不爭執，則被告於起訴後每月應
    連帶返還相當於租金之不當得利為3,803元（351.06×2600
    ×0.05÷12＝3,803，元以下四捨五入）。是原告請求被告
    寅○○○、辰○○、己○○、丑○○、壬○○、子○○、癸○○、庚○○、辛○○、戊○○、丁○○、甲○○、乙○○
    、卯○○、申○○、未○○、酉○○及丙○○應將系爭宜蘭
    縣冬山鄉○○段325地號土地上如附圖所示A部分（面積0.02
    6638公頃）之磚木造房屋，及如附圖所示B部分（面積0.008
    468公頃）之磚木造房屋拆除，將土地返還原告，及被告寅
    ○○○、辰○○、己○○、丑○○、壬○○、子○○、癸○○、庚○○、辛○○、戊○○、丁○○、甲○○、乙○○、
    卯○○、申○○、未○○、酉○○、丙○○、午○○應連帶
    給付原告228,189元，並自起訴狀繕本送達翌日（即94年1月
    31日）起至返還土地之日止，按月連帶給付原告3,803元，
    為有理由，應予准許。
六、假執行之宣告：
    原告陳明願供擔保，聲請宣告假執行，核無不合，爰酌定相
    當擔保金額准許之。
七、本件事證已臻明確，兩造其餘陳述及證據，核與判決結果均
    不生影響，爰不一一論述，附此敘明。
八、結論：原告之訴為有理由，依民事訴訟法第385條第1項前段
    、第85條第2項，第390條第2項，判決如主文。
中　　華　　民　　國　　94　　年　　8 　　月　　9 　　日
                  臺灣宜蘭地方法院民事庭
                      法　官  郭顏毓
正本與原本無異。
如對本判決上訴，須於判決送達後20日內向本院提出上訴狀。
中　　華　　民　　國　　94　　年　　8　　 月　　12　　日
                      書記官　陳憲文
